【裁判字號】    97,訴,872
【裁判日期】    970526
【裁判案由】    毒品危害防制條例等
【裁判全文】
臺灣高雄地方法院刑事判決               97年度訴字第872號
公  訴  人  臺灣高雄地方法院檢察署檢察官
被      告  丁○○
                    （另案
            丙○○
            乙○○
                    （現在台灣高雄勒戒所執行觀察勒戒中）
上列被告因違反毒品危害防制條例等案件，經檢察官提起公訴（
97年度偵字第4099、8928號、97年度毒偵字第2348號），本院合
議庭裁定由受命法官獨任進行簡式審判程序，茲判決如下：
    主  文
丁○○犯竊盜罪，處有期徒刑參月。又犯非法由自動付款設備取
財罪，處有期徒刑參月。又共同犯收受贓物罪，處有期徒刑參月
。又犯結夥竊盜罪，處有期徒刑捌月。應執行有期徒刑壹年肆月
。
丙○○犯收受贓物罪，累犯，處有期徒刑肆月。又共同犯收受贓
物罪，累犯，處有期徒刑肆月。又犯結夥竊盜罪，累犯，處有期
徒刑玖月。又犯施用第一級毒品罪，累犯，處有期徒刑拾月。又
犯施用第二級毒品罪，累犯，處有期徒刑肆月。應執行有期徒刑
貳年陸月。
乙○○共同犯收受贓物罪，累犯，處有期徒刑肆月。又犯結夥竊
盜罪，累犯，處有期徒刑玖月。應執行有期徒刑壹年。
    事  實
一、丙○○前因違反毒品危害防制條例案件，經本院以95年度訴
    緝字第94號判決判處有期徒刑8 月確定，甫於民國96年1 月
    7 日縮刑期滿執行完畢。另乙○○前因偽造文書案件，經臺
    灣台北地方法院以95年度訴字第669 號判決判處有期徒刑6
    月確定，甫於96年3月21日縮刑期滿執行完畢。
二、丁○○於96年12月19日下午4 時許，利用其居住在甲○○位
    於桃園縣大園鄉溪海村崙頂16之21號住處之機會，竟基於意
    圖為自己不法所有之犯意，竊取甲○○所有置放在前揭住處
    房間內之第一銀行大園分行帳號00000000000 號帳戶提款卡
    ；得手後，旋另基於意圖為自己不法所有之犯意，於同日下
    午5 時20分許，持前揭提款卡至桃園縣大園鄉○○○路與聖
    德北路路口之7-11便利商店內之自動櫃員機，輸入正確密碼
    ，使自動付款設備之識別系統對真正持卡人之識別陷於錯誤
    ，而以此方式接續提領甲○○所有之第一銀行存款共新台幣
    （下同）6 萬元（提領3 次均為2 萬元），得手後即將前揭
    提款卡任意丟棄；繼丙○○於同日下午5 時20分許，在前揭
    便利商店外，明知丁○○所提領之上開現金6 萬元係甲○○
    所有而遭丁○○詐領而來，僅因其與丁○○缺錢花用，竟基
    於收受贓物之犯意收受之，並以之作為渠等搭車南下、住宿
    及伙食之費用。嗣於同日晚上10時30分許，因甲○○察覺上
    開提款卡遭竊而報警處理，始循線查獲。
三、又丙○○前於94年間，因施用毒品案件，經本院以94年度毒
    聲字第911 號裁定送觀察、勒戒後，因認無繼續施用毒品之
    傾向，嗣於94年5 月10日觀察、勒戒執行完畢釋放出所，並
    經臺灣高雄地方法院檢察署檢察官於同年月9 日以94年度毒
    偵字第2967號為不起訴處分確定。詎其仍不知戒絕毒癮，明
    知海洛因及甲基安非他命分別經公告列為毒品危害防制條例
    第2 條第2 項第1 款之第一級毒品及同條項第2 款之第二級
    毒品，不得非法持有、施用，復基於施用第一級毒品海洛因
    及第二級毒品甲基安非他命之犯意，於前揭觀察、勒戒執行
    完畢釋放後之97年1 月23日，在高雄市○○區○○路某處路
    邊，先於當日中午12時許，以將海洛因摻水置入針筒注射體
    內之方式，施用第一級毒品海洛因1 次；復於同日下午2 時
    許，以將甲基安非他命置入吸食器內以火燒烤吸食煙霧之方
    式，施用第二級毒品甲基安非他命1 次。嗣於同年月25日晚
    上10時5 分許，因另犯竊盜案件而為警在高雄市○○區○○
    街79號前查獲，繼經警採集其尿液送驗後，始查知上情。
四、再丁○○、丙○○及乙○○於97年1 月28日晚上6 時許，在
    高雄市小港區○○○路26巷巷口，均明知林秀松（另案通緝
    中）所交付之車牌號碼4330-MH 號自小貨車（係朝青企業有
    限公司所有，前於97年1 月27日下午4 時50分許在高雄市小
    港區○○○路50號「大林煉油廠停車場」失竊；價值約7 萬
    元），係來路不明之贓物，竟仍基於收受贓物之犯意聯絡而
    共同收受之。復於同日晚上7 時許，由乙○○持丁○○所有
    之機車鑰匙1 支插入上開自小貨車電門啟動引擎，乙○○並
    駕駛該自小貨車搭載丁○○及丙○○，行經高雄市○○區○○路與山明路路口「華雄建設」工地時，因缺錢花用，竟基
    於意圖為自己不法所有之犯意聯絡，共同竊取己○○所有置
    放於上開工地之鷹架踏板19塊（價值約9,500 元），得手後
    ，即以上開自小貨車載運欲前往資源回收場變賣。嗣於同日
    晚上9 時5 分許，因形跡可疑，在警在高雄市前鎮區○○○
    路與后安路路口攔查查獲，並當場扣得渠等用以發動前揭自
    小貨車之機車鑰匙1 支、前揭自小貨車1 部及渠等所竊得之
    鷹架踏板，始查知上情。
五、案經高雄市政府警察局小港分局報請台灣高雄地方法院檢察
    署檢察官及桃園縣政府警察局大園分局報請台灣桃園地方法
    院檢察署檢察官呈請台灣高等法院檢察署核轉台灣高雄地方
    法院檢察署檢察官偵查起訴。
    理  由
一、本案被告丁○○、丙○○及乙○○所犯均係死刑、無期徒刑
    、最輕本刑為3 年以上有期徒刑以外之罪，渠等於準備程序
    就前揭被訴事實均為有罪之陳述，經受命法官告知簡式審判
    程序之旨，並聽取渠等3 人與公訴人之意見後，本院認無不
    得或不宜改依簡式審判程序進行之處，爰依刑事訴訟法第27
    3 條之1 第1 項、第284 條之1 規定，裁定本件由受命法官
    獨任進行簡式審判程序，合先敘明。
二、事實之認定：
    上揭犯罪事實，業據被告丁○○、丙○○及乙○○於本院審
    理中均坦承不諱（參見本院卷第18、19、41、60至63頁），
    且被告丁○○及丙○○於偵查中以證人身份結證亦互核相符
    （參見台灣高雄地方法院檢察署97年度偵字第4099號卷第32
    、33、57至59頁），並據證人即被害人甲○○於警詢中（參
    見台灣桃園地方法院檢察署97年度偵字第6325號卷第19、20
    頁）、證人即朝青企業有限公司負責人戊○○於警詢中（參
    見台灣高雄地方法院檢察署97年度偵字第4099號卷所附警卷
    第18、19頁）、證人即告訴人己○○於警詢中（參見同上卷
    第21至23頁）均證述明確，復有被害人甲○○之前揭第一銀
    行帳戶存摺內頁影本1 紙（參見台灣桃園地方法院檢察署97
    年度偵字第6325號卷第21頁）、監視器翻拍照片2 幀（參見
    同上卷第24、25頁）、自願受搜索同意書3 紙（參見台灣高
    雄地方法院檢察署97年度偵字第4099號卷所附警卷第24至26
    頁）、搜索扣押筆錄暨扣押物品目錄表3 份（參見同上卷第
    27至36頁）、犯罪現場、查獲現場暨扣案物品照片共10幀（
    參見同上卷第40至44頁）、贓物認領保管單2 紙（參見同上
    卷第71、72頁）、高雄市政府警察局車輛協尋電腦輸入單1
    紙（參見同上卷第73頁）、高雄市政府警察局車輛尋獲電腦
    輸入單1 紙（參見同上卷第75頁）在卷可稽。又被告丙○○
    為警查獲時，於97年1 月26日上午11時2 分許所採集之尿液
    ，經送驗結果，確呈嗎啡及甲基安非他命陽性反應，亦有高
    雄市立凱旋醫院97年2 月4 日報告編號A00000000 號濫用藥
    物尿液檢驗報告暨嫌疑人尿液代碼與姓名對照表各1 紙附卷
    可據（參見台灣高雄地方法院檢察署97年度毒偵字第2348號
    卷第4 、5 頁）；而被告丙○○前於94年間，因施用毒品案
    件，經本院以94年度毒聲字第911 號裁定送觀察、勒戒後，
    因認無繼續施用毒品之傾向，嗣於94年5 月10日觀察、勒戒
    執行完畢釋放出所，並經臺灣高雄地方法院檢察署檢察官於
    同年月9 日以94年度毒偵字第2967號為不起訴處分確定之事
    實，有臺灣高等法院被告前案紀錄表1 份在卷足參，是其於
    前案觀察、勒戒執行完畢釋放後，5 年內再犯本件施用毒品
    乙節，亦足認定。從而，被告3 人前揭自白均與事實相符，
    均應堪採為認定渠等有罪之證據，則被告丁○○竊盜、非法
    由自動付款設備取財、收受贓物及結夥竊盜等犯行，被告丙○○收受贓物、結夥竊盜及施用第一、二級毒品等犯行，被
    告乙○○收受贓物及結夥竊盜等犯行，均洵堪認定，均應依
    法論罪科刑。
三、論罪與科刑：
    按刑法第339 條之2 所謂「自動付款設備」，係指藉由電子
    控制系統設置預定之功能，而由機械本身提供轉帳、領取現
    金等相關金融服務之設備，只須符合特定操作程序、且輸入
    之帳號密碼均屬相符，即可在該帳戶存款餘額額度內從事提
    款、轉帳或其他金融交易；又同條所稱「不正方法」包括一
    切非以合法、正確方式操作自動付款設備之行為，故無權使
    用他人資料者亦屬之。另查海洛因、甲基安非他命分別係毒
    品危害防制條例第2 條第2 項所稱之第一級、第二級毒品，
    不得非法持有、施用。是核被告丁○○所為，係犯刑法第32
    0 條第1 項之竊盜罪、同法第339 條之2 第1 項之非法由自
    動付款設備取財罪、同法第349 條第1 項之收受贓物罪及同
    法第321 條第1 項第4 款之結夥竊盜罪；被告丙○○所為，
    係犯刑法第349 條第1 項之收受贓物罪、同法第321 條第1
    項第4 款之結夥竊盜罪、毒品危害防制條例第10條第1 項之
    施用第一級毒品罪及同條第2 項之施用第二級毒品罪；被告
    乙○○所為，係犯刑法第349 條第1 項之收受贓物罪及同法
    第32 1條第1 項第4 款之結夥竊盜罪。被告丁○○持被害人
    陳國華所有之提款卡至自動櫃員機提款，其先後3 次提款行
    為係於密切接近之時間及同地實施，侵害同一法益，各行為
    之獨立性極為薄弱，依一般社會健全觀念，在時間差距上難
    以強行分開，應屬數個舉動之接續施行，合為包括之一行為
    予以評價，屬接續犯。又被告3 人就收受另案被告林秀松所
    交付之贓車及竊取被害人己○○所有之鷹架踏板等犯行，均
    互有犯意聯絡及行為分擔，均應論以共同正犯。被告丁○○
    所為上開竊盜、非法由自動付款設備取財、共同收受贓物及
    結夥竊盜等犯行間，被告丙○○所為上開收受贓物、共同收
    受贓物、結夥竊盜及施用第一、二級毒品等犯行間，被告乙○○所為上開共同收受贓物及結夥竊盜等犯行間，分係犯意
    各別，行為互殊，均應予分論併罰。另查被告丙○○、乙○○分別有如犯罪事實欄所載前科之事實，有臺灣高等法院被
    告前案紀錄表2 份附卷可參，渠等2 人受有期徒刑之執行完
    畢，5 年以內均故意再犯本件有期徒刑以上之罪，均為累犯
    ，應分別依刑法第47條第1 項規定加重其刑。爰審酌被告3
    人均正值青壯，不思循正當工作以獲致財物，僅因缺錢花用
    ，竟恣意收受他人遭竊之贓車及竊取他人財物，被告丁○○
    並於竊得他人提款卡後，復持提款卡至自動櫃員機盜領金錢
    ，被告丙○○則收受被告丁○○所交付之贓款而與之共同花
    用，顯已侵害他人財產安全，亦足見其守法觀念淡薄，另被
    告丙○○前因施用毒品案件經觀察、勒戒執行完畢釋放後，
    仍未能徹底戒絕毒品，復犯本案施用毒品罪，亦顯見其無戒
    毒悔改之意，惟念及渠等3 人犯後終能坦承犯行，態度尚佳
    ，且所竊得之部分財物業已返還被害人，有前揭贓物認領保
    管單附卷可憑，被害人所受損害已獲部分減輕，並考量渠等
    所竊取之財物價值、被告丙○○施用毒品之次數、施用毒品
    乃自戕一己之身體健康，尚未對他人造成危害等節，及渠等
    之犯罪動機、目的、手段、方式及所生損害等一切情狀，分
    別量處如主文所示之刑，並分別定其應執行之刑，以資懲戒
    。至扣案之機車鑰匙1 支，雖係被告丁○○所有供被告乙○○發動渠等所共同收受之贓車所用，然與本件共同收受贓物
    及結夥竊盜犯行無涉，爰不予宣告沒收，併此敘明。
四、末公訴意旨雖以被告丁○○及丙○○於96年12月至97年1 、
    2 月間均有多次竊盜犯行，顯有竊盜習慣，均應令入勞動場
    所強制工作等語。惟按，保安處分中之強制工作，旨在對嚴
    重職業性犯罪及欠缺正確工作觀念或無正常工作因而犯罪者
    ，強制其從事勞動，學習一技之長及正確之謀生觀念，使其
    日後重返社會，能適應社會生活。刑法第90條第1 項規定：
    「有犯罪之習慣或因遊蕩或懶惰成習而犯罪者，於刑之執行
    前，令入勞動場所，強制工作」，即係本於保安處分應受比
    例原則之規範，使保安處分之宣告，與行為人所為行為之嚴
    重性、行為人所表現之危險性及對於行為人未來行為之期待
    性相當之意旨而制定，而由法院視行為人之危險性格，決定
    應否令入勞動處所強制工作，以達預防之目的（最高法院94
    年台上字第6519號判決意旨參照）。查被告丁○○及丙○○
    於97年間雖確有數次竊盜犯行經起訴判刑（本院97年度審易
    字第184 號判決判處被告丁○○有期徒刑8 月；本院97年度
    審易字第206 號判決判處被告丁○○有期徒刑8 月、被告丙○○有期徒刑10月；本院97年度訴字第831 號判決就竊盜部
    分判處被告丁○○有期徒刑6 月及4 月；本院97年度易字第
    405 號判決判處被告丙○○有期徒刑6 月），有前揭臺灣高
    等法院被告前案紀錄表1 份及刑事判決4 份附卷可按，然被
    告丁○○及丙○○前揭所竊取者均係鐵製棧版、水溝蓋、機
    車、ㄇ型竹節鋼筋及鷹架踏板等價值非高之物品，而渠等2
    人均係因罹患疾病故僅能擔任臨時工，且因所賺不敷看病費
    用及生活花費始起意行竊乙情，亦據渠等2 人於本院審理中
    供承無訛（參見本院卷第63頁），復查無其他積極證據足資
    證明渠等2 人均係以犯本案竊盜犯行為渠等經濟生活之主要
    支柱，足徵渠等2 人本案數次竊盜犯行均應係因一時圖便始
    起意行竊，尚難遽認渠等2 人係嚴重職業性犯罪，亦難逕認
    係因欠缺正確工作觀念或無正常工作而犯罪，即與前揭法條
    所稱「有犯罪之習慣或因遊蕩或懶惰成習而犯罪者」誠屬有
    別，是本院參諸前揭最高法院判決意旨，於審酌被告丁○○
    及丙○○所為前揭竊盜犯行之嚴重性、渠等所表現之危險性
    格及對於渠等未來行為之期待性等節，並就強制工作並非矯
    正其竊盜犯行唯一方法，尚需合乎比例原則以求法益間之均
    衡等情綜合以觀，認上開宣告徒刑即足以收矯治之效，尚無
    對渠等2 人諭知宣告強制工作之必要性，併此敘明。
據上論斷，應依刑事訴訟法273 條之1 第1 項、第284 題之1 、
第299 條第1 項前段，毒品危害防制條例第10條第1 項、第2 項
，刑法第11條前段、第28條、第320 條第1 項、第321 條第1 項
第4 款、第339 條之2 第1 項、第349 條第1 項、第47條第1 項
、第51條第5 款，刑法施行法第1 條之1 ，判決如主文。
本案經檢察官李佳韻到庭執行職務。
中    華    民    國    97    年    5     月    26    日
                  刑事第八庭    法  官  陳振嘉
以上正本證明與原本無異。
如不服本判決應於收受本判決後10日內向本院提出上訴書狀，並
應敘述具體理由，如未敘述上訴理由者，應於上訴期間屆滿後20
日內補提理由書狀於本院（均須按他造當事人之人數附繕本）「
切勿逕送上級法院」。
中    華    民    國    97    年    5     月    26    日
                               書記官  顏宗貝
附錄本案論罪科刑法條全文：
刑法第320 條第1 項
意圖為自己或第三人不法之所有，而竊取他人之動產者，為竊盜
罪，處5 年以下有期徒刑、拘役或5 百元以下罰金。
刑法第321 條第1 項第4 款
犯竊盜罪而有左列情形之一者，處6 月以上、5 年以下有期徒刑
：
四、結夥三人以上而犯之者。
刑法第339 條之2 第1 項
意圖為自己或第三人不法之所有，以不正方法由自動付款設備取
得他人之物者，處3 年以下有期徒刑、拘役或1 萬元以下罰金。
刑法第349條
收受贓物者，處3 年以下有期徒刑、拘役或5 百元以下罰金。搬
運、寄藏、故買贓物或為牙保者，處5 年以下有期徒刑、拘役或
科或併科1 千元以下罰金。


司法院資訊處製作；財團法人民間司法改革基金會備份。
